【裁判字號】    98,訴,186
【裁判日期】    980910
【裁判案由】    違反毒品危害防制條例
【裁判全文】
臺灣花蓮地方法院刑事判決               98年度訴字第186號
公  訴  人  臺灣花蓮地方法院檢察署檢察官
被      告  乙○○
                    （現於臺灣花蓮監獄執行中）
指定辯護人  林國泰律師
上列被告因違反毒品危害防制條例等案件，經檢察官提起公訴（
97年度偵字第4777號），本院判決如下：
    主  文
乙○○明知為禁藥而轉讓，共罪，均累犯，各處有期徒刑伍月
，扣案紅色SAMSUNG 牌行動電話壹支沒收；又販賣第二級毒品，
累犯，處有期徒刑捌年，未扣案之販賣毒品所得新臺幣壹仟元沒
收，如全部或一部不能沒收時，以其財產抵償之；扣案紅色SAMS
UNG 牌行動電話壹支沒收。應執行有期徒刑玖年，未扣案之販賣
毒品所得新臺幣壹仟元沒收，如全部或一部不能沒收時，以其財
產抵償之；扣案紅色SAMSUNG牌行動電話壹支沒收。
被訴於民國九十七年八月四日，販賣第二級毒品安非他命予甲○
○部分，無罪。
    事  實
一、乙○○前曾於民國95年間因竊盜、毒品等案件，經臺灣宜蘭
    地方法院及本院分別判處有期徒刑各7 月，嗣經減刑為各有
    期徒刑3月又15日，並定其應執行刑為有期徒刑10 月確定；
    復於96年間因毒品案件，經本院判處有期徒刑7 月，嗣經減
    刑為有期徒刑3月又15日確定，與前揭有期徒刑10 月部分合
    併執行，於97年1月25 日縮刑期滿執行完畢。詎竟不知悔改
    ，分別基於轉讓及販賣第二級毒品（禁藥）安非他命之犯意
    ，而為下列犯行：
    (一)於97年8月12日22時18分許，以0000000000 號電話，聯絡
      鍾振華後，在花蓮地區，轉讓第二級毒品安非他命約0.05
      公克予鍾振華。
    (二)於97年8月間某日，以0000000000 號電話，聯絡江明桂後
      ，在花蓮地區，轉讓第二級毒品安非他命約0.05公克予江
      明桂。
    (三)於97年8月3日15時41分許，以0000000000號電話，聯絡甲
      ○○後，在花蓮地區，轉讓第二級毒品安非他命約0.2 公
      克予甲○○。
    (四)於97年8月3日17時54分許，以0000000000號電話，聯絡甲
      ○○，在甲○○花蓮地區住處，以新臺幣（下同） 1,000
      元，販賣第二級毒品安非他命予甲○○。
二、案經花蓮縣警察局吉安分局報告臺灣花蓮地方法院檢察署檢
    察官偵查起訴。
    理  由
壹、證據能力部分：
一、按被告以外之人於檢察事務官、司法警察官或司法警察調查
    中所為之陳述，與審判中不符時，其先前之陳述具有較可信
    之特別情況，且為證明犯罪事實存否所必要者，得為證據，
    刑事訴訟法第159條之2定有明文。而刑事訴訟法第159條之2
    所定之傳聞例外，必符合被告以外之人於檢察事務官、司法
    警察官、司法警察調查中所為之陳述，「與審判中不符」，
    且其先前之陳述，具備「可信性」及「必要性」2 要件，始
    例外得適用上開規定，認其先前所為之陳述，為有證據能力
    。此所謂「與審判中不符」，係指該陳述之主要待證事實部
    分，自身前後之供述有所不符，導致應為相異之認定，此並
    包括先前之陳述詳盡，於後簡略，甚至改稱忘記、不知道或
    有正當理由而拒絕陳述（如經許可之拒絕證言）等實質內容
    已有不符者在內。所謂「可信性」要件，則指其陳述與審判
    中之陳述為比較，就陳述時之外部狀況予以觀察，先前之陳
    述係在有其可信為真實之特別情況下所為者而言。至所謂「
    必要性」要件，乃指就具體個案案情及相關證據予以判斷，
    其主要待證事實之存在或不存在，已無從再從同一供述者取
    得與先前相同之陳述內容，縱以其他證據替代，亦無由達到
    同一目的之情形（最高法院96年度台上字第4365號判決意旨
    參照）。本案證人甲○○於本院審理時，已對本案被告販賣
    安非他命部分為與警詢時不同之證述，甚且否認警詢所述屬
    實，然其於警詢時之供述，並無不可信之情狀，且係屬證明
    本案犯罪事實存否所必要，應認屬刑事訴訟法規定傳聞法則
    之法定例外情形，而認有證據能力。
二、次按司法警察機關於合乎通訊保障及監察法所規定之要件，
    在偵查中經檢察官向法院提出聲請，經法院核發通訊監察書
    後，即得實施通訊監察，通訊保障及監察法第5 條定有明文
    。經查，本案員警對卷附行動電話實施監聽錄音，已依法取
    得本院核發之通訊監察書，有通訊監察書在卷可稽，於本院
    準備程序時，被告及辯護人亦已對於監察之合法性及監聽譯
    文之內容均不爭執，且本件通訊監聽譯文係由承辦員警基於
    查緝本案之偵查過程中所製作，無證據顯示存有詐偽或虛飾
    之情事，應無顯不可信之情形，則該監聽譯文依據刑事訴訟
    法第159條之5規定，即有證據能力。
貳、實體部分：
甲、有罪部分：
一、上開轉讓禁藥安非他命予鍾振華、江明桂、甲○○之事實，
    業據被告乙○○於警詢、偵查中及本院審理時均坦承不諱，
    核與證人鍾振華、江明桂於警詢及偵查中、甲○○於警詢及
    本院審理時所證述之情節大致相符。此外，復有被告所使用
    之0000000000行動電話之通訊監察譯文在卷可稽，被告此部
    分自白核與事實相符，應堪採信。訊據被告矢口否認有販賣
    第二級毒品安非他命予甲○○之犯行，辯稱：原本甲○○確
    實有意要向伊購買毒品，但後來碰面時又覺得價錢太貴，所
    以沒有達成交易云云。惟查：
    (一)經警監察被告所使用之0000000000號行動電話，與證人甲
    ○○所使用之0000000000 號行動電話，有如下對話：（A：
    被告B：證人甲○○，參警卷第82頁至第83頁）
      (1)於97年8月3日17時12分57秒
        B：小白阿！你在那裡？
        A：怎樣？我不方便啦！你講啦！
        B：有一個小姐要拿1000塊啦！
        A：你說有一個小姐要1000塊！我聽不懂意思！
        B：就是人家要拿1張啦！
        A：是要小姐還是要找工人？
        B：要找工人！
        A：喔！在10分鐘打電話過來好不好？
        B：隨便啦！
        A：好不好？
        B：好！
      (2)於97年8月3日17時14分15秒
        A：你在那邊？
        B：我在家阿！
        A：你在妳家喔？
        B：對阿！他等一下要來阿！
        A：你要我過去喔？
        B：看你要不要過來走一走？
        A：我過去是沒關係，你有沒有辦法帶我去豐田？
        B：轎車喔？
        A：轎車、貨車都沒關係！我先過去再講啦！
      (3)於97年8月3日17時36分37秒
        A：現在要過去了！
        B：你現在要過來了喔？
        A：對阿！剛剛借車來了阿！不然、、、
        B：好！
      (4)於97年8月3日17時44分17秒
        A：馬上到了！
        B：我想人家從光復來都比你快！
        A：你放屁！我借車子剛剛來！10分鐘（誤載為種）到
        ！
        B ：好啦！
    (二)被告並不否認上揭通話譯文係與證人甲○○間之通話內容
      ，且前揭通話內容中之「小姐」、「工人」等語係分別指
      毒品海洛因、安非他命（參本院卷第72頁）。而證人甲○
      ○於警詢時亦證稱：上開電話內容，係其向被告（綽號黑
      狗）購買1,000 元安非他命，且被告有將安非他命送至其
      住處等語明確（參警卷第62頁）。再觀之上開被告與證人
      甲○○數通時間密接之通話內容可知，證人甲○○確有向
      被告表示欲購買1,000 元安非他命，且被告確實有前往證
      人甲○○住處無訛。而證人甲○○嗣於本院審理時證稱：
      對上開通話內容已無印象，在警局筆錄是隨便講講，伊並
      沒有向被告買安非他命，該通電話係朋友「阿忠」所打云
      云（參本院卷第60頁），不僅與前揭譯文內容不符，甚且
      證人甲○○隨後亦證稱：當日晚上應該沒有出去，都在家
      裡，朋友「阿忠」係97年8月3日晚上前往找伊云云（參本
      院卷第63頁），亦與通訊監察時間不符，足認證人甲○○
      上開於本院之證詞，無非係迴護被告之詞，不足採信。綜
      上勾稽，堪認被告確有於97年8月3日17時54分許（即依被
      告於上開最後1通電話所述約10 分鐘到證人甲○○家之陳
      述），在證人甲○○位在花蓮住處，販賣1,000 元第二級
      毒品安非他命予證人甲○○之情，應堪認定。又毒品買賣
      ，為政府強力查緝、刑度極重之嚴重違法行為，非可公然
      為之，故其交易價格每因買賣雙方關係之深淺、買賣之數
      量、貨源是否充裕、查緝是否嚴緊及其取得成本之高低等
      因素而有不同，非可一概而論。且販賣之利得，除販賣者
      自行坦承之外，本極難查得實情，惟販賣毒品刑責極重，
      本案被告販賣毒品，苟非意在營利，所為何來？是本院雖
      因被告矢口否認有販賣犯行，致無法查得其販賣安非他命
      之價差，惟依上述說明，被告具有營利之意圖，應無庸置
      疑。從而，被告有轉讓禁藥及販賣第二級毒品安非他命之
      犯行，已臻明確，自應依法論科。
二、查安非他命係經行政院衛生署於69年12月8 日，以衛署藥字
    第301124號公告，自69年12月8 日起禁止輸入、製造，並自
    70年6月1日起禁止販賣、轉讓之禁藥，且安非他命亦係屬於
    毒品危害防制條例第2 條所規範之第二級毒品。又毒品危害
    防制條例第8條第2項之轉讓第二級毒品罪及藥事法第83條第
    1項之轉讓禁藥罪，同有處罰之規定，而依92年7月9 日總統
    令修正公布，自93年1月9日施行之毒品危害防制條例第8 條
    第6項規定，轉讓毒品達一定數量者，加重其刑至2 分之1，
    其標準由行政院定之。若未達加重刑之標準，該條第2 項之
    轉讓第二級毒品罪之法定最重本刑為有期徒刑5年，93年4月
    21日修正公布，同年月12日施行之藥事法第83條第1 項之轉
    讓禁藥罪，其法定最重本刑為有期徒刑7 年，兩者相較，後
    者為後法且為較重罪。而本案被告轉讓安非他命均未逾淨重
    10公克，並無法定加重事由，應依重法優於輕法、後法優於
    前法之法律適用原則，依較重之後法論以藥事法第83條第 1
    項之轉讓禁藥罪。是核被告犯罪事實(一)、(二)、(三)所為，均係
    犯藥事法第83條第1 項之轉讓禁藥罪；犯罪事實(四)所為，係
    犯毒品危害防制條例第4條第2項販賣第二級毒品罪。被告於
    販賣、轉讓前持有安非他命之低度行為，應為販賣、轉讓之
    高度行為所吸收，均不另論罪。又被告所犯上開販賣第二級
    毒品罪、轉讓禁藥共4 罪，犯意各別，行為互殊，應分論併
    罰。查被告前曾於95年間因竊盜、毒品等案件，經臺灣宜蘭
    地方法院及本院分別判處有期徒刑各7 月，嗣經減刑為各有
    期徒刑3月又15日，並定其應執行刑為有期徒刑10 月確定；
    復於96年間因毒品案件，經本院判處有期徒刑7 月，嗣經減
    刑為有期徒刑3月又15日確定，與前揭有期徒刑10 月部分合
    併執行，於97年1月25 日縮刑期滿執行完畢，有臺灣高等法
    院被告前案紀錄表在卷可稽，其前受有期徒刑執行完畢，於
    5 年內故意再犯本件有期徒刑以上之各罪，均為累犯，均應
    依刑法第47條第1 項規定（除法定刑為死刑、無期徒刑部分
    依法不得加重外）加重其刑。爰審酌被告已有多項前科紀錄
    ，素行不佳，販賣、轉讓毒品對社會及國人健康造成危害，
    犯罪之手段、動機、目的，及犯罪後未能全然坦承犯行等一
    切情狀，分別量處如主文所示之刑，並定其應執行刑。又未
    扣案被告販賣安非他命所得1,000 元，應依毒品危害防制條
    例第19條第1 項之規定沒收之，如全部或一部不能沒收時，
    以其財產抵償之；扣案紅色SAMSUNG牌行動電話1支，為被告
    所有，且供其犯本案販賣、轉讓安非他命所用之物，併爰依
    同條例第19條第1項規定宣告沒收。至扣案行動電話門號000
    0000000號之SIM卡1張及黑色行動電話壹支（含SIM卡1 張）
    ，均非被告所有，為被告供述在卷，自無庸宣告沒收，併此
    敘明。
乙、無罪部分：
一、公訴意旨略以：被告於97年8月4日21時45分許，以00000000
    00號電話，聯絡甲○○，在花蓮地區，以2,000 元價格，販
    賣第二級毒品安非他命予甲○○，因認被告涉犯毒品危害防
    制條例第4條第2項之販賣第二級毒品罪嫌等語。
二、按犯罪事實應依證據認定之，無證據不得認定犯罪事實，刑
    事訴訟法第154條第2項定有明文。次按認定犯罪事實所憑之
    證據，雖不以直接證據為限，間接證據亦包括在內；然而無
    論直接或間接證據，其為訴訟上之證明，須於通常一般之人
    均不致有所懷疑，而得確信其為真實之程度者，始得據為有
    罪之認定，倘其證明尚未達到此一程度，而有合理之懷疑存
    在時，事實審法院復已就其心證上理由予以闡述，敘明其如
    何無從為有罪之確信，因而為無罪之判決，尚不得任意指為
    違法；又認定不利於被告之事實，須依積極證據，苟積極證
    據不足為不利於被告事實之認定時，即應為有利於被告之認
    定，更不必有何有利之證據（最高法院76年台上字第4986號
    、30年上字第816號號判例參照）。
三、公訴意旨認被告涉犯上揭罪嫌，無非以：(一)通訊監察譯文；
    (二)證人甲○○於警詢之證述等證據，為主要證據。訊據被告
    堅詞否認有販賣第二級毒品海洛因予甲○○之犯行，辯稱：
    當日係證人甲○○約伊在省道臺9 線上涵園民宿旁的平交道
    碰面，要合資一起去買安非他命，但因為伊沒有錢，所以後
    來就沒有去買等語。經查：
    (一)經警監察被告所使用之0000000000號行動電話，與證人甲
    ○○所使用之0000000000 號行動電話，有如下對話：（A：
    被告B：證人甲○○，參警卷第82頁至第83頁）
      (1)於97年8月4日21時45分55秒
        B：小白！
        A：先生！請講！
        B：在那裡？
        A：在外面！
        B：有沒有先弄2000塊漂亮的！
        A：在5分鐘打給你！看在那裡？你靠近那裡？
        B：隨便啦！我錢給你！你弄漂亮一點的啦！因為我那
           個還沒回來阿！
        A：在5分鐘打給你！看在那裡！
        B：好！
      (2)於97年8月4日21時54分9秒
        A：你靠近那裡？
        B：鐵路這邊！函園這邊這個鐵路！一人出一半！因為
           我等一下要趕去那個、、很遠的地方！
        A：你要趕回去還是趕去市區？
        B：就是我等一下找你以後，要趕去很遠的地方！
        A：怎麼不要進來市區？
        B：沒有啦！我沒有要去市區！
        A：這樣就加油站好嗎？
        B：看可以再下來這個？
        A：就三通這個加油站！
        B：你說那個是兄弟呢？
        A：嗯阿！
        B：不要那個啦！就是函園那個鐵道！
        A：函園那個喔！看幾分鐘到？外面下雨不要等啦！
        B：我們5分鐘就到了！
        A：我要10分鐘
        B：好！
    (二)而證人甲○○於本院審理時證稱：伊打電話給被告，是要
      叫被告幫伊看別人那裡有無安非他命。伊當時已經有跟警
      察說是要向被告的朋友拿，被告說見面再說。伊是要跟被
      告合資，向他人購買，所以在電話中才會說「一人出一半
      」等語（參本院卷第61頁）。而上揭通訊監察譯文證人甲
      ○○確實有說「一人出一半」等語，足認此次證人甲○○
      應係邀被告一同出資購買無訛。是以，被告辯稱係與證人
      甲○○一同合資購買，尚非全然不可採信。從而，綜合被
      告與證人甲○○間監察譯文，及證人甲○○之證述，確實
      難令一般人均不致有所懷疑，而得確信被告確有檢察官所
      指於97年8月4日販賣第二級毒品安非他命予證人甲○○之
      犯行，本罪疑唯輕之法則，就此部分自應為被告有利之認
      定。
四、綜上所述，此部分公訴人所舉之證據，尚難在訴訟上達於通
    常一般之人均不致有所懷疑為真實，而足證明被告確有販賣
    安非他命之犯行，無從使本院對於被告所涉之犯行得有罪之
    確信，故此部分即屬不能證明被告犯罪。依前揭說明，本罪
    疑唯輕之法則，於此部分自應依法為被告無罪之判決，以免
    冤抑。
據上論斷，應依刑事訴訟法第299條第1項前段、第301條第1項，
毒品危害防制條例第4條第2項、第19條第1項，藥事法第83條第1
項，刑法第11條前段、第47條第1項、第51條第5款，判決如主文
。
本案經檢察官孫源志到庭執行職務
中    華    民    國    98    年     9    月    10    日
                  刑事第二庭  審判長  法  官  陳世博
                                      法  官  陳月雯
                                      法  官  林恒祺
以上正本證明與原本無異。
如不服本判決應於收受送達後10日內向本院提出上訴書狀，並應
敘述具體理由。其未敘述上訴理由者，應於上訴期間屆滿後20日
內向本院補提理由書 (均須按他造當事人之人數附繕本)「 切勿
逕送上級法院」。
中    華    民    國    98    年    9     月    11    日
                                      書記官
附錄本判決論罪之法律條文：
毒品危害防制條例第4條
製造、運輸、販賣第一級毒品者，處死刑或無期徒刑；處無期徒
刑者，得併科新臺幣一千萬元以下罰金。
製造、運輸、販賣第二級毒品者，處無期徒刑或七年以上有期徒
刑，得併科新臺幣七百萬元以下罰金。
製造、運輸、販賣第三級毒品者，處五年以上有期徒刑，得併科
新臺幣五百萬元以下罰金。
製造、運輸、販賣第四級毒品者，處三年以上十年以下有期徒刑
，得併科新臺幣三百萬元以下罰金。
製造、運輸、販賣專供製造或施用毒品之器具者，處一年以上七
年以下有期徒刑，得併科新臺幣一百萬元以下罰金。
前五項之未遂犯罰之。
毒品危害防制條例第19條
犯第4條至第9條、第12條、第13條或第14條第1項、第2項之罪者
，其供犯罪所用或因犯罪所得之財物，均沒收之，如全部或一部
不能沒收時，追徵其價額或以其財產抵償之。為保全前項價額之
追徵或以財產抵償，得於必要範圍內扣押其財產。
犯第 4 條之罪所使用之水、陸、空交通工具沒收之。
藥事法第83條
明知為偽藥或禁藥，而販賣、供應、調劑、運送、寄藏、牙保、
轉讓或意圖販賣而陳列者，處7年以下有期徒刑，得併科新臺幣5
百萬元以下罰金。
犯前項之罪，因而致人於死者，處7 年以上有期徒刑，致重傷者
，處3年以上12年以下有期徒刑。
因過失犯第1項之罪者，處2年以下有期徒刑、拘役或科新臺幣30
萬元以下罰金。
第 1 項之未遂犯罰之。


司法院資訊處製作；財團法人民間司法改革基金會備份。
